臺灣臺中地方法院民事簡易判決
110年度豐簡字第484號
原      告  熊清秋  
訴訟代理人  賴韋捷律師
被      告  汪煒傑  
兼
法定代理人  汪俊明  
            王杏如  
上三人共同
訴訟代理人  林易佑律師
複  代理人  于謹慈律師
上列當事人間請求損害賠償事件，本院於中華民國111年4月19日
言詞辯論終結，判決如下：
    主      文
一、被告應連帶給付原告新臺幣71,181元，及自民國111年4月1
    日起至清償日止，按週年利率百分之五計算之利息。
二、原告其餘之訴駁回。
三、訴訟費用由被告連帶負擔百分之四，餘由原告負擔。
四、本判決第一項原告勝訴部分得假執行。但被告如以新臺幣71
    ,181元為原告預供擔保，得免為宣告假執行。　
    事實及理由
甲、程序事項：按訴狀送達後，原告不得將原訴變更或追加他訴
    。但擴張或減縮應受判決事項之聲明者，不在此限，民事訴
    訟法第255條第1項第3款定有明文。查原告起訴時，原聲明
    請求被告連帶給付原告新臺幣（下同）1,707,603元，及自
    起訴狀繕本送達翌日起至清償日止，按週年利率5％計算之利
    息（見本院卷第15頁）。嗣於民國111年3月28日，以民事變
    更訴之聲明狀變更聲明如後述（見本院卷第279頁、第317頁
    ），核屬擴張應受判決事項之聲明，合於上開規定，應予准
    許。
乙、實體部分：　
壹、原告起訴主張：
一、被告丙○○於110年1月21日晚間19時44分許，酒後無照騎乘普
    通重型機車，行經臺中市豐原區東仁街與直興街口時，撞擊
    原告騎乘之機車，致原告人、車倒地，受有傷害（下稱系爭
    車禍事故）。爰依民法侵權行為之規定，請求被告丙○○賠償
    原告因系爭車禍事故所受損害。又被告丙○○於行為時未成年
    ，應由其法定代理人即被告乙○○、甲○○連帶賠償原告所受損
    害。
二、茲就原告請求金額說明如下： 
  ㈠醫療費用：10,651元。
　㈡增加生活上之需要費用：購買滅菌紗布、彈性沙繃等物品支
    出354元。
　㈢交通費用：原告因系爭車禍事故所受傷害，需前往醫院回診
    及診所復健，然均需仰賴家屬接送。爰以計程車車資做為計
    算基準，請求此部分交通費用18,620元。
　㈣看護費用：原告因系爭車禍事故受傷嚴重，依醫院囑咐出院
    後仍須由專人照顧8 個月即240日。以每日看護費用2,400元
    計算，請求被告賠償看護費用共計576,000元（計算式：240
    日×每日2,400元＝576,000元）。
　㈤工作損失：原告因系爭車禍事故所受傷勢，共計417日無法上
    班。以110年度最低薪資24,000元為計算基準，共受有薪資
    損失333,600元（計算式：每月24,000元÷30日×417日＝333,6
    00元）
　㈥精神上損失：原告因系爭車禍事故，致全身多處骨折，歷經
    多次手術及植皮，且於術後仍須修養至少12個月，迄今仍未
    完全恢復，更因疼痛夜不能寐，受有相當之精神上痛苦，爰
    請求精神慰撫金80萬元。
　㈦以上共計1,739,225元。加計原告於起訴前，已支出之醫療等
    相關費用共計448,206元，共計2,187,431元。再扣除被告於
    起訴前已給付之453,773元，原告仍得請求被告給付1,733,6
    58元。
三、並聲明：被告應連帶給付原告1,733,658元，及自變更訴之
    聲明狀繕本送達翌日起至清償日止，按週年利率百分之五計
    算之利息。
貳、被告答辯則以：不爭執被告就系爭車禍事故應負肇事責任，
    然原告與有過失，應自負50％過失責任。就原告請求費用部
    分，原告未詳實舉證確有受親屬照護之事實，且全日居家看
    護費用行情價格約為每日1,800元至2,000元之間，原告請求
    以每日2,400元計算，顯屬過高，應以現行外籍監護工每月
    聘請薪資25,506元計算。工作損失部分，原告未證明不能工
    作期間達417日，且原告於109年間每月平均所得亦不到8,00
    0元。精神慰撫金部分，請求酌減。至於原告其餘請求費用
    ，均不爭執。並聲明：㈠原告之訴及假執行之聲請均駁回。㈡
    如受不利判決，願供擔保請准免為假執行。
參、兩造不爭執事項（見本院卷第317頁至第318頁，本院依判決
    格式修正或刪減文句）：
一、原告於110年1月21日下午7時40分，騎乘車牌號碼000-0000
    號普通重型機車，行經直興街與東仁街道路交口欲左轉時，
    與被告丙○○騎乘之車牌號碼000-0000號普通重型機車發生碰
    撞，致原告人、車倒地（即系爭車禍事故）。
二、原告因系爭車禍事故，受有左遠端脛骨骨折、左側小腿皮膚
    缺損、顱內出血等傷害。
三、被告丙○○就系爭車禍事故之發生，有未達考照年齡，無駕駛
    執照駕車、酒後駕車及未注意車前狀況之過失。
四、原告就系爭車禍事故之發生，有駕駛普通重型機車，行經無
    號誌交岔路口，轉彎車未於進入路口前暫停讓直行車先行之
    過失。
五、原告因系爭車禍事故所受傷害，而支出如起訴狀附表一所示
    各項金額共計448,206 元，業經被告先行給付453,773元。
六、原告因系爭車禍事故，支出下列費用（不含起訴狀附表一之
    項目、金額）：
  ㈠醫療費用：10,651元。
  ㈡增加生活上之需要費用：354元。
  ㈢交通費用：18,620元。
七、原告因系爭車禍事故所受傷害，出院後需專人照顧8個月（
    即240日）。
八、被告騎乘之車牌號碼000-0000號普通重型機車，因系爭車禍
    事故受損，經折舊後受損金額為42,814元（另依雙方過失比
    例計算被告得抵銷金額）。
九、原告因系爭車禍事故，已請領強制汽車責任險173,355元。
肆、本院之判斷：
一、按因故意或過失，不法侵害他人之權利者，負損害賠償責任
    ；汽車、機車或其他非依軌道行駛之動力車輛，在使用中加
    損害於他人者，駕駛人應賠償因此所生之損害，但於防止損
    害之發生，已盡相當之注意者，不在此限；不法侵害他人之
    身體或健康者，對於被害人因此喪失或減少勞動能力或增加
    生活上之需要時，應負損害賠償責任。不法侵害他人之身體
    、健康、名譽、自由、信用、隱私、貞操，或不法侵害其他
    人格法益而情節重大者，被害人雖非財產上之損害，亦得請
    求賠償相當之金額。民法第184條第1項前段、第191條之2、
    第193條第1項、第195條第1項分別定有明文。再按無行為能
    力人或限制行為能力人，不法侵害他人之權利者，以行為時
    有識別能力為限，與其法定代理人連帶負損害賠償責任，民
    法第187條第1 項前段亦有明文。
二、查被告丙○○就系爭車禍事故之發生具有過失（見不爭執事項
    三），並因上開過失行為，致原告受有傷害（見不爭執事項
    二），核屬不法侵害原告之身體、健康權，且具有相當因果
    關係。又查被告丙○○於93年5月出生，於系爭車禍事故發生
    時即110年1月，係限制行為能力人，而被告乙○○、甲○○係被
    告丙○○之父母即法定代理人，有被告3人全戶戶籍資料查詢
    結果在卷可參（見本院卷第99頁至第104頁），則被告乙○○
    、甲○○自應就被告丙○○不法侵害原告之過失侵權行為，各負
    連帶損害賠償責任，此亦為其等所不爭執（見本院卷第156
    頁）。
三、除被告不爭執原告得請求之起訴前支出金額448,206元、醫療費用10,651元、增加生活上之需要費用354元、交通費用18,620元（見不爭執事項五、六），應屬有據外，茲就原告其餘請求金額，審究如下：
　㈠看護費用：
　　⒈原告主張其因系爭車禍事故，需由專人看護共計240日乙節
      ，為被告所不爭執（見不爭執事項七），堪以採認。而被
      告抗辯一般居家看護24小時之收費行情約1,800元至2,000
      元左右，業經提出中台灣看護中心網頁資料為佐（見本院
      卷第341頁至第343頁）。本院審酌原告所受傷勢情狀，其
      主張以拐杖代步，需親屬看護內容包含避免原告跌倒、照
      看等事項（見本院卷第145頁），衡以原告於240日間，傷
      勢應逐漸復原等一切情狀，認原告請求全日看護費用應平
      均以每日1,800元計算為適當。從而，原告所受看護費用
      損害應為432,000元（計算式：每日1,800元×240日＝432,0
      00 元）。至被告雖抗辯看護費用應以外籍監護工費用計
      算，然申請外籍看護所需手續繁多，需耗費相當時日，衡
      情一般人於短期需求時，均不至於聘僱外籍看護，被告此
      部分抗辯，尚非可採。
　　⒉至於被告雖抗辯原告需舉證證明係由何位親屬看護24小時
      ，並聲請調閱該親屬之薪資所得、請假資料等為證。然原
      告主張係由原告親屬輪流照護，業據提出其等之出勤紀錄
      、離職紀錄為佐（見本院卷第197頁至第203頁）。且查原
      告因傷需由他人看護，即為原告所受之損失，而各親屬間
      亦非不能彼此代換接替，是此部分應無再為調查之必要。
　　⒊至被告另抗辯原告可能因罹患糖尿病史，導致需專人看護
      時間、休養時間較長等語。然經衛生福利部豐原醫院（下
      稱部立豐原醫院）函覆本院稱：原告於本院追蹤治療期間
      無糖尿病病況，也沒有新陳代謝科追蹤病歷等語，有該院
      111年4月6日回函在卷可參（見本院卷第563頁），已難認
      原告有因糖尿病史影響復原期間之情形。且個人癒合能力
      本即因年齡、身體組成、飲食等各有不同，是被告此部分
      抗辯，尚無從為對被告有利之認定。
　㈡工作損失：
  　⒈按被害人因身體健康被侵害而喪失勞動能力所受之損害，
      其金額應就被害人受侵害前之身體健康狀態、教育程度、
      專門技能、社會經驗等方面酌定之，不能以一時一地之工
      作收入為準；失業者現雖無職業，如其身體健康正常，則
      有另謀職業之機會，若因傷不能工作，自可請求喪失或減
      少勞動能力之損害賠償（最高法院63年台上字第1394號判
      例、59年度台上字第1713號判決意旨參照）。
    ⒉查原告主張其因系爭車禍事故所受傷害，前後住院2次共計52日，於第二次出院後仍需休養12個月，此間均不能劇烈運動或搬運重物等情，業據提出衛生福利部豐原醫院診斷證明書為佐（見本院卷第33頁），並經該院函覆本院原告於休養期間建議不宜劇烈活動等語（見本院卷第231頁回函）。而原告自述其於系爭車禍事故發生當時，擔任清潔人員，並提出在職證明書為證（見本院卷第45頁），且有本院依職權調閱之稅務電子閘門財產所得調件明細表在卷可參（見本院卷證物袋內）。本院審酌原告工作內容依靠勞力活動，則原告主張於住院及休養12個月期間不能勝任工作，應屬可採。
    ⒊原告於系爭車禍事故發生時既有工作，顯見原告確有工作
      能力及收入。揆諸前開說明，則原告主張以系爭車禍事故
      當時即110年間每月基本工資24,000元計算其不能工作期
      間之損失，應屬合情，不因其當時之實際收入而有差異。
      惟衡諸常理，一般工作均有休假日，尚非日日計酬，是原
      告請求薪資收入之損失，除住院期間係按日數計算外，其
      餘出院後休養12月期間，應按月計算薪資。原告主張休養
      12月期間應以365日計算不能工作之損失，尚非可採。
    ⒋據上，原告受有不能工作之損失應為329,600元【計算式：
      （每月24,000元÷30日×住院期間52日）＋（每月24,000元×
      出院後休養12個月）＝329,600元】。  
　㈢精神慰撫金：本院經參酌兩造自陳之學經歷、收入狀況，並職權調閱兩造稅務電子閘門資料查詢表（為維護兩造之隱私、個資，爰不就其詳予敘述，請參見卷附上開查詢表及兩造於本院審理中所述，見本院卷第159頁及限閱卷內），併審酌原告因系爭車禍事故傷勢程度，及因此2度住院，期間長達52日，經歷多次復健治療、植皮，所受生活上之困擾等一切情狀，認原告所受精神慰撫金應以20萬元為相當。
　㈣承上各節，原告因系爭車禍事故所受之損害數額合計為1,439,431元（計算式：起訴前支出金額448,206元＋醫療費用10,651元＋增加生活上之需要費用354元＋交通費用18,620元＋看護費用432,000 元＋工作損失329,600元＋精神慰撫金20萬元＝1,439,431元。）
四、兩造過失比例：
  ㈠按損害之發生或擴大，被害人與有過失者，法院得減輕賠償
    金額，或免除之，民法第217條第1項定有明文。次按上開規
    定之適用，並不以財產上之損害為限，即非財產上之損害，
    如其發生或擴大，被害人與有過失，當亦有此項規定之適用
    。基此，原告請求上揭費用，自亦有民法第217條第1項過失
    相抵之適用。
  ㈡本件經送臺中市行車事故鑑定委員會（下稱臺中市車鑑會）鑑定，鑑定結果認被告丙○○無駕駛執照駕車、酒後駕車及未注意車前狀況；原告則駕駛普通重型機車，行經無號誌交岔路口，轉彎車未於進入路口前暫停讓直行車先行，兩車均有肇事原因等情，有臺中市車鑑會110年12月22日中市車鑑字第1100009555號函暨所附之鑑定意見書在卷可參（見本院卷第237頁至第240頁），且為兩造所不爭執（不爭執事項三、四）。本院審酌原告轉彎車未讓直行車先行，原應為肇事主因；然被告丙○○無照於酒後駕車，注意力降低而未注意車前狀況，過失情節亦屬不低，是兩車應同為肇事原因。前開臺中市車鑑會鑑定結果，亦同此見解，有前開鑑定意見書在卷可參。是本院認被告應依肇責比例負擔50％之責任，原告則應自負50％之肇事責任。從而，被告應負之損害賠償責任適用過失相抵後，原告得請求之賠償金額應減為719,716 元（計算式：1,439,431元×50％＝719,716元，元以下四捨五入）。
五、再者，被告騎乘之車牌號碼000-0000號普通重型機車，亦因
    系爭車禍事故受損，必要修復費用為42,814元，經被告主張
    抵銷（見不爭執事項八）。以被告應自負50％之肇事責任計
    算，被告得請求抵銷金額為21,407元（計算式：42,814元×5
    0％＝21,407）。又被告於起訴前，業已先行給付原告453,773
    元（見不爭執事項五），則經扣除被告主張抵銷之21,407元
    及被告已給付金額後，原告得請求之賠償金額應減為244,53
    6 元（計算式：719,716元－21,407元－453,773元＝244,536元
    ，元以下四捨五入）。
伍、按保險人依本法規定給付之保險金，視為加害人或被保險人損害賠償金額之一部分；加害人或被保險人受賠償請求時，得扣除之，強制汽車責任保險法第32條定有明文。於系爭車禍事故發生後，原告已受領強制汽車責任保險理賠金173,355元（見不爭執事項九）。依上開規定，此部分金額自應於原告請求之損害數額部分，予以扣除。故扣除後，被告尚應賠償原告損害71,181元（計算式：244,536元－173,355元＝71,181元）。　　　　  　　　
陸、綜上所述，原告依民法侵權行為規定，請求被告連帶給付71
    ,181元，及自民事變更訴之聲明狀繕本送達翌日即111年4月
    1日（見本院卷第297頁送達證書）起至清償日止，按週年利
    率5％計算之利息，為有理由，應予准許。逾此部分之請求，
    為無理由，應予駁回。
柒、本件事證已臻明確，兩造其餘攻擊防禦方法及所舉證據，經
    審酌結果，與本件判決結論均無影響，爰不一一論述，附此
    敘明。
捌、本判決第一項原告勝訴部分，係依民事訴訟法第427條第2項
    規定適用簡易訴訟程序，所為被告敗訴判決，應適用民事訴
    訟法第389條第1項第3款之規定，依職權宣告假執行。又被
    告陳明願供擔保請准宣告免為假執行，核無不合，爰酌定相
    當之擔保金額准許之。
玖、訴訟費用之負擔：民事訴訟法第79條、第85條第2項。　
中　　華　　民　　國　　111 　年　　5　　月　　12　　日
                      臺灣臺中地方法院豐原簡易庭
                                  法　官　段奇琬
上為正本係照原本作成。
如不服本判決，應於送達後20日內，向本院提出上訴狀並表明上
訴理由，如於本判決宣示後送達前提起上訴者，應於判決送達後
20日內補提上訴理由書（須附繕本）。如委任律師提起上訴者，
應一併繳納上訴審裁判費。
中　　華　　民　　國　　111 　年　　5 　　月　 12　　日
                                   書記官  王政偉